【裁判字號】    90,易,1354
【裁判日期】    900629
【裁判案由】    違反公司法
【裁判全文】
臺灣高雄地方法院刑事判決                          九十年度易字第一三五四號
    公  訴  人  臺灣高雄地方法院檢察署檢察官
    被      告  甲○○○
右列被告因違反公司法案件，經檢察官提起公訴（八十九年度偵字第一二三六九號）
，本院判決如左：
    主  文
甲○○○違反未經設立登記，不得以公司名義經營業務之規定，處拘役伍拾日，如易
科罰金，以參佰元折算壹日。
    事  實
一、甲○○○係「桂林惠華高爾夫球鄉村俱樂部實業有限公司」（下稱惠華公司）之
    負責人，明知該公司未經設立登記，不得以公司名義經營業務或為其他法律行為
    ，詎被告竟自民國八十三年間起迄今，在高雄市新興區○○○路二十八號十樓，
    以惠華公司名義，對外招募乙○○等為鄉村俱樂部會員，以經營在中國大陸廣西
    桂林市高爾夫球場之業務，嗣因未依約將球場興建完畢，乙○○始知上情。
二、案經被害人乙○○訴請臺灣高雄地方法院檢察署檢察官偵查起訴。
    理  由
一、訊據被告甲○○○固坦承於上揭時、地，有招募俱樂部會員之事實，惟矢口否認
    有何違反公司法犯行，辯稱：惠華公司是大陸公司，伊公司係惠成國際開發實業
    股份有限公司（下稱惠成公司），是惠華公司委託惠成公司代為銷售云云。惟查
    ：上述被告以惠華公司名義招募會員，且惠華公司並未經設立登記之事實，業據
    告訴人於偵訊及本院調查時時指訴甚詳（見告訴狀、本院九十年五月十一日訊問
    筆錄），且有高雄市政府建設局九十年三月十三日高市建設二字第０九００五五
    六一五００號函在卷足憑，另被告有以惠華公司董事長名義，與所招募之人約定
    於其繳交一定之金額後，使該人成為惠華公司所管理之桂林惠華高爾夫鄉村俱樂
    部之會員，並因而取得俱樂部內附屬不動產之使用權等相關權利義務事項，亦有
    該合約書在卷足憑，是被告既以惠華公司董事長之身分與人簽訂此一契約，則其
    所為即符合以未經設立登記之公司之名義經營業務，故被告所辯，顯為卸責之詞
    ，不足採信，是本件事證明確，被告犯行洵堪認定。
二、核被告所為，係違反公司法第十九條第一項未經設立登記不得以公司名義經營業
    務之規定，應依同法同條第二項規定處罰。又被告自八十三年間起迄今之犯行，
    為繼續犯，屬實質上一罪。爰審酌被告未經設立登記，即擅自以公司名義對外經
    營業務，破壞主管機關對於公司管理之正確性，並足以造成交易秩序之危害，及
    其以公司名義經營業務之時間及犯罪後之態度等一切情狀，量處如主文所示之刑
    。又被告於犯罪後，刑法第四十一條於九十年一月四日修正，並於同月十日公布
    施行，有關易科罰金之部分，範圍擴大為最重本刑五年以下有期徒刑之罪，惟與
    被告所犯之罪比較後並未有影響，依刑法第二條第一項前段之規定，應適用裁判
    時之刑法第四十一條第一項規定，並諭知易科罰金之折算標準。
據上論斷，應依刑事訴訟法第二百九十九條第一項前段，公司法第十九條第二項、第
一項，刑法第十一條前段、第四十一條第一項、第二條第一項前段，罰金罰鍰提高標
準條例第二條，判決如主文。
中      華      民      國      九十      年      六      月    二十九  日
                                  臺灣高雄地方法院刑事第四庭
                                      法  官  楊  國  祥
右正本證明與原本無異。
如不服本判決，應於判決送達後十日內，向本院提出上訴狀。
                                      書記官  陳  怡  真
中    華  民    國    九十      年       六      月      二十九      日


司法院資訊處製作；財團法人民間司法改革基金會備份。
